【裁判字號】    97,訴,1347
【裁判日期】    980519
【裁判案由】    公共危險
【裁判全文】
臺灣高雄地方法院刑事判決              97年度訴字第1347號
公  訴  人  臺灣高雄地方法院檢察署檢察官
被      告  甲○○
上列被告因公共危險案件，經檢察官提起公訴（97年度偵字第
13116號），本院判決如下：
    主    文
甲○○無罪。
    理    由
一、起訴意旨略以：被告甲○○基於放火燒燬他人所有物之犯意
    ，於民國97年4 月3 日凌晨零時43分許，騎乘機車先停放在
    旗山地政事務所大門旁處，旋即步行沿平和街往東再右轉中
    山路，於同日凌晨零時47分許，到達乙○○位於高雄縣旗山
    鎮○○路115 號住處騎樓前，見告訴人乙○○所有車號0320
    －TF自用小貨車停放於該處騎樓，即以明火點燃該車右前輪
    處附近之可燃物，致上開自小貨車燒燬（毀損部分未據告訴
    ），附近113 、117 、119 號騎樓之天花板遭燻黑致生公共
    危險，被告甲○○於放火後快步離開現場，並於同日凌晨零
    時50分許，返回騎機車停放處，騎乘機車沿平和路往西方向
    逃離，幸經告訴人丙○○發現報警及時撲滅，始未釀成更重
    大之災情；因認被告甲○○涉犯刑法第175 條第1 項之放火
    燒燬住宅以外他人所有物之罪嫌（公訴人則認係犯刑法第17
    3 條第3 項、第1 項之放火燒燬現供人使用之住宅未遂罪嫌
    ）等語。
二、按犯罪事實，應依證據認定之，無證據不得認定犯罪事實；
    又不能證明被告犯罪者，應諭知無罪之判決，刑事訴訟法第
    154 條第2 項、第301 條第1 項分別定有明文。次按認定不
    利於被告之證據須依積極證據，苟積極證據不足為不利於被
    告事實之認定，即應為有利被告之認定，更不必有何有利之
    證據；又犯罪事實之認定，應憑證據，如無相當之證據，或
    證據不足以證明，自不得以推測或擬制之方法，以為裁判之
    基礎（最高法院30年上字第816 號判例、40年臺上字第86號
    判例可資參照）。又檢察官就被告犯罪事實，應負舉證責任
    ，並指出證明之方法，亦為同法第161 條第1 項所明定。因
    此，檢察官對於起訴之犯罪事實，應負提出證據及說服之實
    質舉證責任，倘其所提出之證據，不足為被告有罪之積極證
    明，或其指出證明之方法，無從說服法院以形成被告有罪之
    心證，基於無罪推定之原則，自應為被告無罪判決之諭知，
    亦有最高法院92年臺上字第128 號判例足參。所謂認定犯罪
    事實之證據，係指足以認定被告確有犯罪行為之積極證據而
    言，如未發現相當證據，或證據不足以證明，自不能以推測
    或擬制之方法，以為裁判基礎。且刑事訴訟上證明之資料，
    無論其為直接證據或間接證據，均須達於通常一般人均不致
    於有所懷疑，而得確信其為真實之程度，始得據為有罪之認
    定，若其關於被告是否犯罪之證明未能達此程度，而有合理
    性懷疑之存在，致使無從形成有罪之確信，根據「罪證有疑
    ，利於被告」之證據法則，即不得遽為不利被告之認定，其
    以情況證據（即間接證據）斷罪時，尤須基於該證據在直接
    關係上所可證明之他項情況事實，本乎推理作用足以確證被
    告有罪，方為合法，不得徒憑主觀上之推想，將一般經驗上
    有利被告之其他合理情況逕予排除，此觀諸最高法院76年臺
    上字第4986號、32年度上字67號判例亦甚明顯。
三、證據能力部分：
（一）按被告以外之人於偵查中向檢察官所為陳述，除顯有不可
      信之情況者外，得為證據，同法第159 條之1 第2 項定有
      明文。次按刑事訴訟法第159 條之1 第2 項所稱得為證據
      之被告以外之人於偵查中向檢察官所為之陳述，係指依法
      應具結而已具結，並經被告或其辯護人行使反對詰問權者
      於偵查中向檢察官所為之陳述，得作為論罪之基礎，最高
      法院著有96年度臺上字第476 號判決意旨可資參照。本件
      證人即告訴人乙○○、丙○○及證人即承辦員警吳貴霖於
      偵查中所為之陳述，均依法具結（見偵卷第44頁、第77頁
      、第78頁），可擔保其係據實陳述，而被告對於上開證人
      向檢察官所為之陳述，未曾主張有何違法取供之情形，本
      院亦查無檢察官有以不正方法取證之情事，足認證人即告
      訴人乙○○、丙○○及證人即承辦員警吳貴霖於偵查中向
      檢察官所為之陳述，並無任何顯有不可信之情況。且證人
      即告訴人乙○○、丙○○及證人即承辦員警吳貴霖均復於
      本院審理時到庭結證，且經檢察官、被告之詰問，是揆諸
      上開見解，證人即告訴人乙○○、丙○○及證人即承辦員
      警吳貴霖於偵查中之陳述，具有證據能力，均得為本案之
      證據。
（二）另按被告以外之人於審判外之言詞或書面陳述，除法律有
      規定者外，不得作為證據，刑事訴訟法第159 條第1 項固
      定有明文；惟被告以外之人於審判外之陳述，雖不符刑事
      訴訟法第159 條之1 至第159 條之4 之規定，而經當事人
      於審判程序同意作為證據，法院審酌該言詞陳述作成時之
      情況，認為適當，亦得為證據；或當事人、代理人或辯護
      人於法院調查證據時，知有刑事訴訟法第159 條第1 項不
      得為證據之情形，而未於言詞辯論終結前聲明異議者，視
      為有前項之同意，同法第159 條之5 亦有明文。查卷附之
      高雄縣政府消防局旗山鎮○○路115 號前車號0320-TF 號
      汽車火災案火災原因調查報告書（含內政部消防署鑑定案
      件編號第972057號火災證物鑑定報告書；下稱本件火災原
      因報告書）內政部警政署刑事警察局98年2 月25日刑鑑字
      第0980017952號函及高雄縣警察局旗山分局建國派出所04
      03縱火案現場圖（下稱該案）、該案監路系統點圖、該案
      嫌犯出現點圖、該案作案動線圖、該案嫌犯出現點距離圖
      、該案逃離動線圖、該案監路系統點時間誤差圖、該案嫌
      犯作案動線圖各1 份等，性質上雖均屬傳聞證據，且查無
      符合同法第159 條之1 至之4 等前4 條之情形，然檢察官
      、被告於言詞辯論終結前則均未聲明異議，是依刑事訴訟
      法第159 條之5 之規定，本院審酌上開證據作成之情況，
      認為適當，均得為證據。
（三）另卷附之上開自用小貨車遭燒燬之現場照片12張、監視畫
      面暨擷取畫面照片15張，均係傳達照相、錄影當時現場情
      況，而透過照片、畫面傳達情形與現場實況在內容上之一
      致性，透過機械之正確性加以保障，即照片、畫面並不存
      在人對現實情形之知覺、記憶所經常發生的表現錯誤，是
      認照片、畫面之性質係非供述證據，並無傳聞法則之適用
      ，且亦別無證據證明上開蒐證照片、畫面有經偽造、變造
      或不法之情形，自有證據能力。
四、訊據被告甲○○固不否認於上揭時地確有縱火事件發生之事
    實，然堅決否認於上揭時地有何縱火犯行，辯稱：伊於案發
    當晚係先與友人至火鍋店飲酒用餐，之後即返家看電視，看
    完電視後就入房就寢，並未再出門等語。公訴人認被告甲○○涉犯上開罪嫌，無非以證人即告訴人乙○○、丙○○及證
    人即承辦員警吳貴霖之證詞、本件火災原因報告書、上揭自
    用小貨車遭燒燬之現場照片12張、監視畫面暨擷取畫面照片
    15張、被告甲○○照片數紙及該案現場圖、該案監路系統點
    圖、該案嫌犯出現點圖、該案作案動線圖、該案嫌犯出現點
    距離圖、該案逃離動線圖、該案監路系統點時間誤差圖、該
    案嫌犯作案動線圖等，資為論據。惟查：
（一）關於97年4 月3 日凌晨零時47分許，某人在高雄縣旗山鎮
      ○○路115 號住處騎樓前，見告訴人乙○○所有車號0320
      －TF自用小貨車停放於該處騎樓，明火點燃該車右前輪處
      附近之可燃物，致上開自小貨車燒燬，附近113 、117 、
      119 號騎樓之天花板遭燻黑等情，為被告甲○○所不爭執
      ，核與證人即告訴人乙○○、丙○○之證詞及證人即承辦
      員警吳貴霖之證詞相符（見本院卷第54頁至第60頁；偵卷
      第75頁），並有本件火災原因報告書、自用小貨車遭燒燬
      之現場照片12張附卷可稽（見偵卷第48頁至第72頁），該
      部分之事實固堪可認定。
（二）然查證人即告訴人乙○○於本院審理時證謂：當時係其妻
      丙○○發現起火，其於案發當時並未看見被告出現在案發
      附近等語（見本院卷第54頁、第55頁），證人即告訴人丙○○於本院審理時則證陳：縱火當時，其與其夫乙○○在
      睡覺，並不知道誰是放火者，係警察調閱路口監視器拍到
      影像，其覺得影像中的人很像被告等語（見本院卷第57頁
      、第58頁），證人即承辦員警吳貴霖於偵訊、本院審理中
      則證述：案發後，其就調閱附近之監視器，調到附近之高
      雄縣旗山鎮○○街的地政事務所前面之監視器畫面，發現
      案發時有個人形跡很可疑，感覺很慌張，該人一開始騎機
      車由東往西沿平和街騎乘至上揭地政事務所，將機車停在
      該事務所大門旁邊，然後人就沿平和街向東方往回走，之
      後由東往西沿平和街跑回，接著騎機車沿平和街朝西方向
      離開，其將監視畫面洗出來問被害人及被告之弟吳威福，
      也都認為該畫面中之人很像被告等語（見本院卷第60頁；
      偵卷第43頁），是證人即告訴人乙○○、丙○○及證人即
      承辦員警吳貴霖均無親眼目睹被告甲○○即為縱火之人，
      其等會認本件縱火案係被告所為，無非係因承辦員警調閱
      監視器畫面後加以辨識所致，而監視畫面中之男子經證人
      即告訴人乙○○、丙○○及證人即承辦員警吳貴霖之指認
      及經本院勘驗，雖認與被告甲○○有相似之情，然經本院
      將該監視錄影畫面及被告甲○○本人之照片數紙併送內政
      部警政署刑事警察局鑑定認為：經擷取光碟監視畫面檔案
      人形影像，再以Adobe Photoshop 軟體處理結果，因其原
      始圖像過於模糊且所含之原始資訊不足，仍未能有效比對
      人貌等語（見本院卷第36頁至第38頁），可知該監視畫面
      仍非清晰至足以辨識影像中人物之身分，是自難逕認上揭
      監視器畫面中之男子為被告甲○○；且觀之該案監路系統
      點圖（見偵卷第24頁），可知該路口監視器係架設於高雄
      縣旗山鎮○○街的地政事務所前面，距案發現場尚有一段
      距離，衡情該監視器無法攝錄到案發情形，又復經本院勘
      驗該監視畫面係為：有一名男子為平頭，其身穿淺色長外
      套、深色長褲騎著機車，從畫面的左下方往畫面右上方騎
      車過去（其中車牌反光看不到）並右轉停車在一輛貨車後
      面；該名男子站在停車處一會兒後 (因畫面右方有一輛貨
      車，無法看清楚該名男子的動作)， 該名男子在停車的周
      圍附近走幾步又回到停車處，該名男子從停車處開始往回
      走，往畫面的左下方方向走過去；該男子從畫面的右方走
      到左方；該名男子從畫面的下方跑到畫面上方，又該名男
      子跑回之前停車的地方，騎車往畫面的上方駛去等情（見
      本院卷第14頁、第15頁），是足見該監視畫面並未紀錄到
      任何關於本件案發當時縱火之情形，是依該監視畫面雖可
      知於案發當時有名平頭穿淺色外套深色長褲的男子，在案
      發當時曾經在案發附近之平和路上形跡可疑，然該監視畫
      面既未紀錄到任何本件案發當時縱火之情形，則該名男子
      與本件縱火事件是否有關，已非無疑，進而，即使認監視
      畫面中之該名男子即為被告甲○○，亦不足認被告甲○○
      與本件縱火案件有關；是據上，證人即告訴人乙○○、丙○○及證人即承辦員警吳貴霖之證詞及上揭監視畫面暨擷
      取畫面照片15張、被告甲○○照片數紙，均難作為認定不
      利於被告甲○○之依據。
（三）此外，被告甲○○與告訴人乙○○、丙○○間，並無恩怨
      、糾紛或不愉快之事乙節，為證人即告訴人乙○○、丙○○於偵訊、本院審理時證陳屬實（見本院卷第54頁、第57
      頁；偵卷第75頁），是被告甲○○是否有為本件縱火之動
      機，亦非無疑；況本件案發時，鑑識人員並未在現場採得
      被告甲○○指紋等之不利於被告甲○○之事證乙情，亦為
      證人即承辦員警吳貴霖於本院審理中證陳明確（見本院卷
      第61頁）；再高雄縣警察局旗山分局建國派出所提出之該
      案現場圖、該案監路系統點圖、該案嫌犯出現點圖、該案
      作案動線圖、該案嫌犯出現點距離圖、該案逃離動線圖、
      該案監路系統點時間誤差圖、該案嫌犯作案動線圖等，均
      係承辦員警之臆測，並不足作為認定被告甲○○是否有本
      件縱火犯行之依據；另卷附之本件火災原因報告書及上揭
      自用小貨車遭燒燬之現場照片12張，亦僅能證明案發現場
      有遭人放火之事實，均不足以作為被告甲○○有放火行為
      之證據。至證人即告訴人丙○○於偵訊、本院審理時雖曾
      證陳：於案發前1 、2 個月前，被告在凌晨零點至1 點左
      右，被告來敲門，要其起床幫忙打電話給被告之弟載被告
      回去等語，然此亦僅能證明被告甲○○曾於凌晨之際敲門
      找告訴人乙○○、丙○○乙情，尚難認與本件縱火案件有
      何干係，自不足作為不利被告甲○○認定之依據。
（四）綜上所述，公訴人所據之證據尚不足證明被告甲○○有本
      件縱火犯行，亦即本院認為依據公訴人所舉之證據，仍存
      有合理之懷疑，尚未到達確信其為真實之程度。此外，復
      查無其他積極證據，足以證明被告甲○○有本件縱火犯行
      ，揆諸上開法律規定及判例意旨，自應為被告甲○○無罪
      之諭知。
據上論斷，應依刑事訴訟法第301 條第1 項，判決如主文。
本案經檢察官靳隆坤到庭執行職務
中    華    民    國    98    年    5     月    19    日
                  刑事第十三庭  審判長法  官  簡志瑩
                                      法  官  曾子珍
                                      法  官  王參和
以上正本證明與原本無異。
如不服本判決應於收受送達後10日內向本院提出上訴書狀，並應
敘述具體理由；如未敘述上訴理由者，應於上訴期間屆滿後20日
內向本院補提理由書（均須按他造當事人之人數附繕本）「切勿
逕送上級法院」。
中    華    民    國    98    年    5     月    20    日
                                      書記官  陳惠玲


司法院資訊處製作；財團法人民間司法改革基金會備份。
